臺灣臺中地方法院刑事判決　　　　　　　 96年度訴字第473號
公　訴　人　臺灣臺中地方法院檢察署檢察官
被　　　告　乙○○
選任辯護人　吳中和律師
上列被告因殺人未遂等案件，經檢察官提起公訴（95年度偵字第
28768號），本院判決如下：
    主    文
乙○○殺人未遂，處有期徒刑參年捌月，扣案之香蕉刀壹把沒收
；又意圖為自己不法之所有，以恐嚇使人將本人之物交付，未遂
，處有期徒刑陸月，扣案之香蕉刀壹把沒收。應執行有期徒刑參
年拾月，扣案之香蕉刀壹把沒收。
    事    實
一、乙○○於民國95年12月15日凌晨2時30分許，酒後至臺中縣
    烏日鄉○○路600號「有魚電子遊戲場」打電玩 (戰國風雲
    遊戲機1之4號檯，新臺幣（下同）500元，開1000分)消費花
    掉12800元，竟因向遊藝場人員丙○○索回遭拒，遂萌為自
    己不法所有之意圖及殺人犯意，先於同日上午8時30分許，
    至臺中縣烏日鄉○○路○段363號「永豐五金行」購買香蕉刀
    1把，嗣於同日上午9時14分許折返「有魚電子遊戲場」，質
    問丙○○是否返還其上開消費金額12800元，丙○○拒絕返
    還後，乙○○即以手持上開在客觀上足以危害人之生命、身
    體而可供作兇器之香蕉刀1把、朝丙○○頸部砍殺至使不能
    抗拒之強暴方式，砍殺丙○○，過程中「有魚電子遊藝場」
    之在場人員甲○○雖自後抱住乙○○，試圖阻止乙○○揮砍
    之行為，然於丙○○以其左手抓住乙○○持香焦刀之右手後
    ，乙○○隨即改以左手持香蕉刀，並持刀朝丙○○右頸部揮
    砍，丙○○乃逃向「有魚電子遊藝場」店外右邊走廊並躲進
    倉庫內，乙○○即進入「有魚電子遊戲場」店內，以手持之
    香蕉刀敲打櫃檯，拉開櫃檯抽屜，並彎身翻找抽屜內物品，
    惟未有所獲。乙○○另基於意圖為自不法所有之犯意，於同
    日上午9時25分許，持刀恐嚇要求店員甲○○及丁○○至「
    有魚電子遊藝場」內，並質問甲○○及丁○○其上揭消費款
    12800元在何處？有無其在其等身上？經甲○○及丁○○答
    以未在其等身上後，乙○○始停止搜尋財物，旋遭到場員警
    逮捕，扣得上揭香蕉刀1把。丙○○則經救護車至場救護送
    醫，始倖免於難，惟丙○○右頸靜脈已遭砍破，並受右頸多
    處肌肉斷裂併右頸靜脈破裂、左頸多處肌肉斷裂、右手多處
    肌肉肌腱及尺動脈尺神經斷裂、左前臂多處肌肉肌腱斷裂傷
    等傷害。
二、案經臺中縣警察局烏日分局報請臺灣臺中地方法院檢察署檢
    察官偵查起訴。
    理    由
一、訊據被告乙○○固不否認持上揭香蕉刀砍傷被害人丙○○之
    情，惟矢口否認有殺人之故意及索回消費款12800元之不法
    所有之意圖以及強盜取財、恐嚇取財等故意，並辯稱：起初
    伊與被害人丙○○發生糾紛時，被害人丙○○於走廊毆打伊
    ，並稱「你以為這個地方說來就來、說走就走」，之後伊想
    要壯膽才去買香蕉刀，後來伊與被害人丙○○於走廊談話時
    ，因酒醉而快跌倒，被害人丙○○旋即抓住伊的手，向伊表
    示他的大哥快要出來，並抓住伊的手欲往店內走，且呼叫店
    員出來幫忙捉住伊，被害人丙○○與伊走到店門口時，伊看
    見被害人丙○○呼叫的店員已站在門口，伊因一時慌亂，不
    知何故而傷害到被害人丙○○，且伊因已傷害到被害人丙○○的身體，故當時即撥打110自首，另伊並非向被害人丙○○要錢，係向被害人丙○○要登記資料，因被害人丙○○表
    示老大要來且稱伊的資料均在店裡、都可以找到伊，故伊很
    害怕，且伊並未恐嚇證人甲○○、丁○○拿錢出來，伊當時
    係詢問他們會員資料在那裡，他們表示在抽屜內要伊自行取
    得，伊翻第一次沒有找到，故進去翻找第二次才將抽屜放在
    地上仔細翻找等詞。經查：
(一)、被告對於其何以至永豐五金行購買香蕉刀1把、再返回「
      有魚電子遊藝場」找被害人丙○○、而持上揭香蕉刀1把
      砍殺被害人丙○○之原因，其前在警詢時稱係因受被害人
      丙○○打罵、欲找被害人丙○○理論，而動手砍殺被害人
      丙○○之詞，嗣於檢察官訊問及本院法官於檢察官聲請羈
      押案件訊問時復稱因其認為被害人丙○○有持棍子，始去
      購買香蕉刀，且被害人丙○○稱要叫大哥過來，其見店內
      有人出來，即持刀揮砍欲逃離現場，不知是否有砍到人等
      詞，其再於本院訊問及審判時又稱伊因被害人丙○○在遊
      藝場打他，且向伊稱「你以為這個地方說來就來、說走就
      走」，伊始去買刀壯膽，返回「有魚電子遊戲場」後，因
      被害人丙○○抓住伊的手，向伊表示他的大哥快要出來，
      且呼叫店員出來幫忙捉住伊，與伊走到店門口時，伊看見
      店員已站在門口，因一時慌亂不知何故而傷害到被害人丙○○，伊並非向被害人丙○○要錢，係向被害人丙○○要
      登記資料，因被害人丙○○表示伊的資料均在店裡、都可
      以找到伊，故伊很害怕云云，顯見被告前後說詞並不一致
      ，其陳述內容已屬有疑而不可信，且欲向被害人丙○○索
      回「會員登記資料」之辯詞，係遲至本院96年3月14日審
      理期日時始提出之抗辯，更屬難遽信；而證人即被害人丙○○在本院審理時證稱：當天凌晨4時許上班時，證人甲○○表示被告有事找伊，原本被告欲向伊借錢，伊表示帶
      他去提款，但因當日下雨，車子無法發動，被告以為伊耍
      他，且被告一直表示他輸掉的1萬多元還給他，伊一直安
      撫他且表示不可能將錢還他，之後被告在騎樓椅子上睡著
      ，一直到早上約9時，被告向證人丁○○表示欲向伊道歉
      ，伊自樓上下來拿著一杯水要請被告喝，伊一坐下來，被
      告突然站起來，並很兇的表示1萬多是否要拿過來，伊表
      示身上沒有錢，被告即上前且拿著刀從伊右脖子砍下去，
      伊以右手擋著，所以右手傷痕很深，接著被告換手繼續往
      伊脖子砍殺，砍得好像要致伊於死，嗣後證人甲○○出來
      擋住被告，伊始趁機跑入倉庫將門反鎖等語，核與其在警
      詢及檢察官訊問時指稱之情節均相符合，且再參酌證人甲○○在本院審理及檢察官訊問時，以及證人丁○○在檢察
      官訊問時均具結稱被告叫其等進去「有魚電子遊戲場」店
      內，被告去抽屜找錢，且拿著刀子對著其等質問消費的錢
      有無在其等身上之情，應認為證人即被害人丙○○證述被
      告欲向伊要回消費款1萬餘元，因伊表示身上沒有錢，被
      告即持刀向伊砍殺之證言，較為可信，是被告辯稱其未有
      向被害人丙○○索回消費款12800元之不法所有之意圖及
      強盜取財之故意等詞，並非可採。
(二)、按殺人未遂與傷害之區別，應以實施加害時，有無殺意為
      斷，不能因與被害人無深仇大恨，即認無殺人之故意；被
      害人所受之傷害程度，雖不能據為認定有無殺意之唯一標
      準，但加害人之下手情形如何，於審究犯意方面，仍不失
      為重要參考資料；至其殺意之有無，雖不以兇器之種類及
      傷痕之多少等，為絕對之認定標準，但加害人下手之部位
      、用力之程度，仍非不可藉為判斷有無殺意之心證依據，
      最高法院74年度台上字第6585 號、53年度台上字第1088
      號、87年度台上字第3123號、84年度台上字第3179號判決
      可資佐參。本件被告持以行兇之香蕉刀1把，刀身係以堅
      硬金屬財質打造而成，刀柄則係木製，刀面尖銳，有該刀
      之刀身、刀柄之照片2張附於警卷可證，被告持以揮砍被
      害人丙○○之頸部，該位置為人體脆弱的部位，且極易砍
      及動脈造成大出血，客觀上足以發生死亡之結果，為一般
      人所能預見，且依被害人丙○○所受傷情觀之，其遭被告
      持上開之香蕉刀1把揮砍，受傷部位散布在頸部、手部等
      處，其中右頸多處肌肉斷裂併右頸靜脈破裂，其傷口：長
      、寬、深為5×3×5公分，左頸多處肌肉斷裂，其傷口：
      長、寬、深為20×3×5公分，左前臂肌肉、肌腱斷裂，其
      傷口：長、寬、深8×3×3公分，左手第一指至第五指，
      傷口：長、寬、深共約18.5×1×1公分，左手第三、第四
      指屈肌腱斷裂，右手掌肌、神經、血管斷裂，傷口：長、
      寬、深共約16×1×2×公分，此有中山醫學大學附設醫院
      中山醫九六川博法字第0960001332號函文1件在卷可稽，
      足認被告持上開香蕉刀揮、砍被害人丙○○頸部力量之鉅
      、用力之猛，再參以被害人丙○○上揭 (一)證述之內容
      ，及證人甲○○在本院審理時亦證稱：當天在「有魚電子
      遊戲場」店門口騎樓下，聽到證人即被害人丙○○在喊叫
      去救他，他們 (即被告與被害人丙○○)兩人扭打一起，
      伊看到被告拿著一把香蕉刀在砍殺被害人丙○○，伊趕過
      去阻擋，看到被害人丙○○脖子流血，但被告仍繼續砍殺
      ，被害人丙○○用手阻擋，他的手又被砍傷，之後看到兩
      人扭打在地上後，被害人丙○○起身往倉庫出去躲在裡面
      等語，以及本院審理時勘驗案發現場錄影翻拍光碟，其中
      2 號攝影機9時16分21秒至9時18分22秒錄影情形：「被告
      右手持香蕉刀向被害人頭、頸處揮砍，被害人丙○○兩手
      抓住被告持刀之右手，欲阻擋被告，……證人甲○○自被
      告後方抱住告，但被告力道極大難以阻止，……被害人以
      左手抓住被告持刀之右手，被告改以左手持刀，……被告
      突然持刀猛力劃向被害人丙○○右頸側，被害人丙○○逃
      向店外右邊走廊……」，此有錄影翻拍光碟1張及勘驗筆
      錄1份在卷可佐，可知被告在被害人丙○○負傷抵擋及證
      人甲○○自後方抱住被告試圖阻擋之情形下，仍分別以右
      手、左手持刀朝被害人頸部揮砍，再審酌被告當時撥打
      110報案之案件描述情形亦係記載「報案人自稱殺死人」
      等文字，有臺中縣警察局勤務指揮中心受理110報案紀金
      錄單1份在卷可查，故依上開具體客觀事實，被告確有欲
      致被害人丙○○於死地之決意，昭然若揭，是被告辯稱其
      未有殺害被害人丙○○之故意云云，非屬可採信。
(三)、證人即被害人甲○○在本院審理時另證述：被害人丙○○
      往倉庫跑去之後，被告在距離伊50公分處，手臂彎曲拿著
      香蕉刀邊揮舞著邊說被害人丙○○罵他的事情，當時伊很
      害怕不敢走動，後來被告叫伊與證人丁○○進去，伊即與
      證人丁○○入「有魚電子遊戲場」店內，被告去抽屜找錢
      ，且拿著刀子對著伊與證人丁○○，並問伊與證人丁○○
      身上有無錢、消費的錢有無在伊等身上，當時被告在櫃檯
      拿著刀邊說邊甩表示錢的問題，說了約５分鐘後，被告自
      行走出去，伊才跟著走出去，期間伊未離開櫃檯，然後警
      員就來處理等情，且證人即被害人丁○○在本院審理時亦
      證稱：一開始被害人丙○○與被告在「有魚電子遊戲場」
      店外說話，後來發現被害人丙○○脖子受傷，被告手上拿
      刀，地上有血跡，當時伊已經嚇傻，之後被告拿著刀子揮
      舞，其餘伊在警詢時所為之陳述均為實在等情，而證人甲○○及丁○○在檢察官訊問時亦均具結證稱：被告手持香
      蕉刀走到門口，命伊等進入店內，被告雖並未控制伊等行
      動自由，但伊等當時見被告有持刀，且先前被告又砍傷被
      害人丙○○，內心產生恐懼，擔心如未遵從被告指示，恐
      遭不測，遂進入店內，被告在店內向伊等質問消費之
      12800元是否在伊等身上等情，足認被害人甲○○及丁○○對於被告手持上揭香蕉刀1把、命其等進入「有魚電子
      遊藝戲場」內，內心充滿恐懼畏怖之心但未達致使不能抗
      拒之程度，以及被告主要目的在於質問並欲向其等索回其
      於95年12月24日當晚消費之12800元等情節均證述綦詳且
      一致，並核與本院於審理時勘驗案發現場錄影翻拍光碟錄
      影之客觀情形相符，其中2號攝影機9時24分32秒至9時25
      分24秒錄影情形：「被告走到走廊時突然回頭向某人 (應
      係被害人甲○○、丁○○)說話，說話時並時而舉刀，隨
      後被害人甲○○、丁○○即走進店內，此時被告尾隨被害
      人甲○○、丁○○身後，一邊高舉香蕉刀說話，一邊走進
      店內」，其中4號攝影機9時25分10秒至9時31分8秒錄影情
      形：「被告尾隨被害人甲○○、丁○○身後，並不斷舉香
      蕉刀向被害人甲○○、丁○○二人說話，被害人甲○○、
      丁○○進入店內後即走進櫃檯內，被告則在櫃檯外對二人
      說話，說話同時並不斷舉起香蕉刀朝二人比劃，約一分多
      鐘後，被告走到走道欲離開店內，但在走道時又屢次回頭
      ，並舉刀朝向櫃檯內之被害人甲○○、丁○○二人說話，
      之後被告走到店門口，突然又折返走回櫃檯邊，復舉刀向
      被害人甲○○、丁○○二人說話……」，此有錄影翻拍光
      碟2張及勘驗筆錄2份在卷可參，故應認為被害人甲○○及
      丁○○上開以證人身分具結證述之內容，係屬可信，是被
      告空言辯稱其未恐嚇被害人甲○○、丁○○拿錢出來，伊
      當時係詢問他們會員資料在那裡云云，並非可採。
(四)、綜上所述，被告所辯，尚無足採認，復有中山醫學大學附
      設醫院診斷證明書2份、內政部警政署刑事警察局96年1月
      22日刑醫字第0950400230號鑑驗書1份、贈分明細表1張、
      現場照片數幀、刑案現場測繪圖1份、免用統一發票收據
      1張在卷足佐，並有香蕉刀1把及被告持香蕉刀揮砍被害人
      丙○○當時所著之黑色外套、藍米色橫條紋短袖上衣、藍
      色運動褲各1件及黑色拖鞋1雙扣案可證，是本件事證明確
      ，被告犯行洵堪認定，應予依法論科。
二、按對於未發覺之罪自首而受裁判者，得減輕其刑，刑法第62
    前段定有明文，故犯人在犯罪未發覺之前，向檢察官或司法
    警察官告知其犯罪，而不逃避接受裁判，即與刑法第62條規
    定自首之條件相符，不以言明自首並願受裁判為必要。又對
    於裁判上一罪，犯人於全部犯罪未被發覺前，僅就其中一部
    分犯罪自首，發生全部自首之效力，仍應依刑法第62條前段
    減輕其刑。本件關於被告所犯上開殺人未遂等案件，經當時
    到達「有魚電子遊戲場」逮捕被告之烏日分局烏日派出所巡
    邏警員陳明政到庭證述：當時伊係接獲烏日勤務中心轉來的
    通知，通知內容係有一位陳先生報案發生殺人案件，伊與同
    事周義宏一同至新興路600號「有魚電子遊戲場」，到達現
    場時，被告手上有持香蕉刀，故我們喝令其不能動，被告即
    趴下，並表明係其報案，且將香蕉刀丟在地上等語，且本院
    審閱臺中縣警察局勤務指揮中心受理110報案紀錄單上之「
    報案人姓名、性別」、「案件描述」等欄內，記載「陳男」
    及「報案人自稱殺死人」等文字，應認為被告以電話撥打
    110 報案時，即已坦認其犯有上揭殺人未遂案件，依首揭說
    明，被告就上開殺人未遂犯行應符自首之要件，是被告辯稱
    伊有撥打110報案自首之詞，應屬可信，且被告雖僅就上揭
    殺人未遂之犯行自首，然因該殺人未遂之犯行與被告對被害
    人丙○○所為加重強盜取財未遂之犯行，為想像競合犯之裁
    判上一罪之關係 (理由詳如後三所述)，故依上開說明，被
    告既在全部犯罪未發覺前，就其中殺人未遂犯行自首，則就
    加重強盜取財未遂之犯行，亦生自首之效力，應依刑法第62
    條前段減輕其刑，合先敘明。
三、被告以殺人之犯意將被害人丙○○砍殺後，未生死亡結果，
    核其所為係犯刑法第271條第2項、第1項之殺人未遂罪。被
    告意圖為自己不法之所有，攜帶上揭香蕉刀兇器1把，對被
    害人丙○○以砍殺之強暴方式，致使不能抗拒而欲索回消費
    款12800元未果，係犯刑法第330條第2項、第1項加重強盜未
    遂罪。又被告意圖為自己不法之所有，以手持上揭香蕉刀兇
    器1把揮舞之恐嚇方式，對被害人甲○○、丁○○質問欲索
    回消費款12800元未果，係犯刑法第346條第3項、第1項恐嚇
    取財政未遂罪，蓋被害人甲○○及丁○○在檢察官訊問時均
    具結證稱：被告並未控制伊等行動自由，但伊等當時見被告
    有持刀，且先前被告又砍傷被害人丙○○，內心產生恐懼，
    擔心如未遵從被告指示，恐遭不測，遂進入店內等語，且參
    酌本院審理時勘驗翻拍光碟結果，均顯示被告揮舞著香蕉刀
    1 把，對著被害人甲○○、丁○○二人說話的畫面之情，應
    認為被害人甲○○及丁○○在被告手持香蕉刀質問其等並欲
    索回消費款12800元時，其等主觀上已生畏怖心，但仍有自
    由意思而未達致使不能抗拒之程度，故被告該項犯行應構成
    刑法第346條第3項、第1項恐嚇取財未遂罪，起訴意旨認為
    被告係構成刑法第330條第2項、第1項加重強盜未遂罪，容
    有錯誤，應予變更起訴法條，併此敘明。被告就上開殺人未
    遂罪、加重強盜取財未遂罪及恐嚇取財未遂罪三罪均已著手
    於犯罪行為之實行而不遂，為未遂犯，爰均依刑法第25條第
    2項之規定，按既遂犯之刑度減輕其刑。又被告係以一砍殺
    被害人丙○○之行為，致使被害人丙○○不能抗拒而欲索回
    消費款12800元未果，且未生死亡結果，而觸犯刑法第271條
    第2項、第1項之殺人未遂罪以及刑法第330條第2項、第1項
    加重強盜未遂罪二罪名，為想像競合犯，應依刑法第55條本
    文之規定，從一重之殺人未遂罪處斷。另證人即被害人甲○○在本院審理時另證述：被害人丙○○往倉庫跑去之後，被
    告在距離伊50公分處，手臂彎曲拿著香蕉刀邊揮舞著邊說被
    害人丙○○罵他的事情，……後來被告叫伊與證人丁○○進
    去，伊即與證人丁○○入「有魚電子遊戲場」店內，被告去
    抽屜找錢，且拿著刀子對著伊與證人丁○○，並問伊與證人
    丁○○身上有無錢、消費的錢有無在伊等身上等語，且本院
    於審理時勘驗現場錄影翻拍光碟結果，被告係於9時18分許
    砍殺被害人丙○○致其逃向店外右邊走廊，之後經過5、6
    分鐘即9時23分許，被告始持刀命被害人甲○○及丁○○入
    「有角電子遊戲場」內，並質問欲索回之消費款有無在其等
    身上之事，故應認為被告前對被害人丙○○所犯之加重強盜
    取財未遂罪及之後對被害人甲○○及丁○○所犯之恐嚇取財
    未遂罪，係屬犯意個別，行為不同，為數罪，應予分論併罰
    ，起訴意旨認定僅有一個接續犯意，構成單一加重強盜取財
    未遂之犯行，容有誤會，附此敘明。再依上揭二所述，被告
    所犯上開殺人未遂犯罪，係被告於未經有偵查權機關查覺前
    ，以撥打110電話方式報案自首並接受裁判，應依刑法第62
    條前段自首之規定減輕其刑，並予遞減輕之。爰審酌被告僅
    因欲索回在「有魚電子遊戲場」之消費款12800元，而與被
    害人丙○○發生口角爭執，並持香蕉刀1把砍殺被害人丙○○，造成被害人丙○○受有前開傷害，且手持香蕉刀1把、
    令被害人甲○○及丁○○入店內質問欲索回之消費款12800
    元有無在其等身上，其行為甚值非難，且被告事後僅承認傷
    害被害人丙○○一事，對於上開犯行均未能坦認，惟被告業
    已賠償被害人丙○○50萬元而與之達成和解等一切情狀，量
    處如主文所示之刑，並定應執行之刑。扣案之香蕉刀1把，
    係被告購買供作上揭犯罪所用之物，為被告所有，爰依刑法
    第38條第1項第2款規定予以宣告沒收；另扣案之被告為上揭
    犯罪時所著之黑色外套、藍米色橫條紋短袖上衣、藍色運動
    褲各1件及黑色拖鞋1雙，因非係直接供犯罪所用之物，核與
    沒收之要件不合，故不併予宣告沒收。
據上論斷，應依刑事訴訟法第299條第1項前段、刑法第271條第2
項、第1項、第330條第2項第1項、第346條第3項、第1項、第25
條第2項、第55條本文、第62條前段、第51條第5款、第38條第1
項第2款，判決如主文。
中　　華　　民　　國　　96　　年　　6 　　月　　20　　日
                        臺灣臺中地方法院刑事第一庭
                            審判長法  官  張國忠
                                  法  官  陳思成
                                  法  官  楊曉惠
上正本證明與原本無異。
如不服本判決，應於送達後10日內向本院提出上訴狀（須附繕本
），上訴於臺灣高等法院臺中分院。
                                  書記官  陳玲誼
中　　華　　民　　國　　96　　年　　6　　月　　20　　日
附錄論罪科刑法條
刑法第271條第1項、第2項：
殺人者，處死刑、無期徒刑或10年以上有期徒刑。
前項之未遂犯罰之。
中華民國刑法第330條
犯強盜罪而有第 321 條第 1 項各款情形之一者，處 7 年以上有
期徒刑。
前項之未遂犯罰之。
中華民國刑法第346條
意圖為自己或第三人不法之所有，以恐嚇使人將本人或第三人之
物交付者，處6月以上5年以下有期徒刑，得併科1千元以下罰金
。
以前項方法得財產上不法之利益，或使第三人得之者，亦同。
前二項之未遂犯罰之。
